臺灣基隆地方法院刑事判決　　　　　　　95年度訴字第1000號
公　訴　人　臺灣基隆地方法院檢察署檢察官
被　　　告　甲○○
　　　　　　　　　　（現於台灣基隆看守所羈押中）
選任辯護人　許世正律師
被　　　告　乙○○
　　　　　　　　　　住
　　　　　　　　　　　250號.
　　　　　　　　　　現於臺灣新店戒治所
選任辯護人　陳志勇律師
被　　　告　丁○○
　　　　　　　　　　住
選任辯護人　黃英豪律師
被　　　告　戊○○
義務辯護人　侯傑中律師
上列被告因傷害致死等案件，經檢察官提起公訴（95年度偵字第
4766號、第5109號、第5534號），本院判決如下：
    主  文
甲○○共同傷害人之身體，因而致人於死，累犯，處有期徒刑拾
壹年；又意圖為自己不法之所有，結夥三人以上，攜帶兇器，以
強暴、脅迫至使不能抗拒，而使他人交付其物，累犯，處有期徒
刑拾年陸月。應執行有期徒刑貳拾年。扣案之開山刀壹把（含刀
鞘壹個）均沒收。
乙○○、丁○○共同傷害人之身體，因而致人於死，各處有期徒
刑捌年；又意圖為自己不法之所有，結夥三人以上，攜帶兇器，
以強暴、脅迫至使不能抗拒，而使他人交付其物，各處有期徒刑
柒年陸月。均應執行有期徒刑拾伍年。扣案之開山刀壹把（含刀
鞘壹個）均沒收。
戊○○共同傷害人之身體，因而致人於死，處有期徒刑柒年捌月
；又意圖為自己不法之所有，結夥三人以上，攜帶兇器，以強暴
、脅迫至使不能抗拒，而使他人交付其物，處有期徒刑柒年貳月
。應執行有期徒刑拾肆年。扣案之開山刀壹把（含刀鞘壹個）均
沒收。
    事  實
一、甲○○前於民國（下同）92年間，因偽造文書案件，經本院
    於93年6月23日以92年訴字第554號判處有期徒刑1年2月，經
    上訴於臺灣高等法院後，於93年9月7日撤回上訴確定；又於
    94年間因詐欺案件，經本院於94年7 月1日以94年訴字第490
    號判處有期徒刑4 月確定。上開二罪經本院於94年9月7日以
    94年聲字第798號裁定應執行有期徒刑1 年4月，於95年7月1
    日因縮短刑期執畢出監。
二、緣甲○○因多年前經賴正和介紹為陳煙松作保，遭銀行於92
    年間催繳欠款新台幣（下同）16萬餘元，乃對賴正和有所不
    滿，於95年7月1日因偽造文書及詐欺等案執行完畢出獄後，
    屢屢前往基隆市○○路68之1號2樓賴正和及其友人經常出入
    之「舞居卡拉OK小吃店」（以下簡稱舞居小吃店），以上情
    為藉口，要求賴正和交付20萬元。賴正和之友人庚○○知悉
    後，認於理不合，欲居中說項。適95年9月1日晚上23時20分
    許，甲○○、丁○○及其女友綽號「小小」、癸○○（另由
    國防部北部軍事法院以96年訴字第5 號傷害致死案件判決有
    罪，現上訴，由國防部高等軍事法院審理中）及其女友辛○○等五人在基隆市○○路「凱悅KTV 」慶生時，庚○○以電
    話邀約甲○○至舞居小吃店談論賴正和之債務，甲○○遂電
    召友人乙○○，並指示丁○○電召戊○○，戊○○復帶人丑
    ○○、己○○（蘇、吳2 人另由國防部北部軍事法院以96年
    訴字第5 號傷害致死案件判決有罪，現上訴，由國防部高等
    軍事法院審理中）前來助陣，一行人於95年9月2日凌晨零時
    許，在舞居小吃店樓下會合，上樓後見庚○○、子○○、卯
    ○○在該處喝酒聊天，甲○○、癸○○即與庚○○等人同桌
    喝酒聊天，其餘人等另坐鄰桌，期間庚○○與甲○○、癸○○商討甲○○與賴正和間之金錢糾紛，庚○○向甲○○稱賴
    正和並非銀行貸款之債務人，可否將20萬元減為10萬元等語
    ，引發甲○○、癸○○不滿，再加上卯○○在一旁插嘴，甲○○等人即基於共同傷害及強盜之犯意聯絡，拉下鐵門，由
    己○○將店東壬○○驅趕至廚房，命壬○○、庚○○、子○○、卯○○4 人均交出手機，並拉斷舞居小吃店的電話線等
    （毀損部分，未據壬○○告訴），以防其報警，甲○○、癸○○、丁○○、乙○○、戊○○、丑○○輪番以空手毆打庚○○、子○○、卯○○3 人，期間甲○○命乙○○迅至附近
    甲○○開設之服飾店內取出客觀上可作為兇器使用之球棒1
    支（起訴書記載為數支，又球棒業已滅失）、開山刀（含刀
    鞘）1 把返回後，繼續輪番以空手或持上開木棒、開山刀或
    舞居小吃店內的杯子及座椅等，毆打庚○○、子○○、卯○○3 人，致子○○受有左右肩部外傷、瘀腫及右小腿瘀腫，
    庚○○受有頭部外傷、多處撕裂傷及頭皮撕裂傷4 公分、左
    肘挫傷，卯○○受有左側腦內出血、硬膜下出血併左側顱骨
    骨折，當場已倒地不醒人事。而甲○○、癸○○則命庚○○
    當場交出10萬元，庚○○因負傷嚴重，無法抵抗，央求降為
    3萬元，甲○○、癸○○、丁○○3人對庚○○脅迫稱「交出
    3 萬元還債，未交出3萬元，3人必死在店內」等語，同時癸○○手持開山刀以刀背打庚○○的頭部，因庚○○打電話向
    友人調借未果，甲○○等人遂再次毆打庚○○，庚○○最後
    打電話向其小姨子洪秀子央求調借3 萬元，否則無法離開，
    洪秀子聽聞後即前往提領現款3萬元，於9月2 日凌晨2、3時
    許，趕抵舞居小吃店，經甲○○等人拉起鐵門後進入，鐵門
    旋又拉下關閉，洪秀子將現款3 萬元交予庚○○點收後，再
    交付甲○○、癸○○收受，甲○○一行人得款後下樓，在樓
    下甲○○、癸○○、丁○○各分得1 萬元，丁○○再分給戊○○2千元、丑○○及己○○各1千元。壬○○在甲○○等離
    開後，將庚○○、子○○、卯○○3 人送醫而為警知悉，警
    方並即通知卯○○之母寅○。卯○○於財團法人長庚紀念醫
    院基隆分院（下稱基隆長庚醫院）進行開顱術（左側腦出血
    、硬腦膜下出血及骨折），延至同年11月10日晚上9 時15分
    因瀰散性支氣管肺泡肺炎致呼吸性休克，於到達行政院衛生
    署基隆醫院（下稱署立基隆醫院）前已死亡。
二、案經庚○○、子○○、寅○訴由基隆市警察局第一分局，調
    查局基隆市調查站報請臺灣基隆地方法院檢察署檢察官偵查
    起訴。
    理  由
壹、證據能力部分：
一、按「被告以外之人於審判外之言詞或書面陳述，除法律有規
    定者外，不得作為證據。」、「被告以外之人於偵查中向檢
    察官所為之陳述，除顯有不可信之情況者外，得為證據。」
    、「被告以外之人於審判外之陳述，雖不符前4 條之規定，
    而經當事人於審判程序同意作為證據，法院審酌該言詞陳述
    或書面陳述作成時之情況，認為適當者，亦得為證據。當事
    人、代理人或辯護人於法院調查證據時，知有第159條第1項
    不得為證據之情形，而未於言詞辯論終結前聲明異議者，視
    為有前項之同意。」，刑事訴訟法第159條第1 項、第159條
    之1第2項及第159條之5等分別定有明文。查：
    (一)證人洪秀子、辛○○、賴正和、證人即告訴人寅○，與證
      人即同案被告戊○○、丁○○就他共同被告犯罪，於警詢
      、偵查之證述，及95年11月11日相驗筆錄（見95年相字第
      483 號第17頁）、95年11月16日解剖筆錄（見同上相卷第
      43頁）：
      1.於警詢所為陳述之證據能力，本件公訴人、被告甲○○
        、乙○○、丁○○、戊○○於本院準備及審判程序中迄
        本案言詞辯論終結前，均表示沒有意見，本院審酌上述
        證人之警詢筆錄作成情況，核無違法取證或其他瑕疵，
        認為以之作為證據為適當，自得做為證據。
      2.於偵查中向檢察官所為之陳述，業經具結且本院審酌該
        陳述作成之客觀條件及環境，認為渠等心理狀態健全，
        並無受到脅迫、利誘或詐欺等情形，即無顯不可信之情
        形存在，依上開刑事訴訟法第159條之1 第2項規定，自
        具備證據能力。
    (二)證人壬○○、證人即告訴人庚○○、子○○，及證人即共
      犯癸○○，及共同被告甲○○、乙○○就他共同被告犯罪
      ，於警詢及偵查之證述：
      1.於警詢所為陳述之證據能力，因被告丁○○及戊○○之
        辯護人於本院準備程序主張係審判外陳述，依上開刑事
        訴訟法第159條第1項規定，無證據能力。
      2.於偵查中向檢察官所為之陳述，僅被告丁○○之辯護人
        於本院準備程序中主張係審判外陳述，無證據能力云云
        。然查，上揭證述固屬傳聞證據，惟偵查中均已依法命
        證人具結，且刑事訴訟法第159條之1 第2項亦明定「除
        顯有不可信之情況者外，得為證據。」，而被告丁○○
        之辯護人並未具體說明有何顯不可信之情形，本院依職
        權審酌該陳述作成之客觀條件及環境，認為渠等心理狀
        態健全，並無受到脅迫、利誘或詐欺等情形，即無顯不
        可信之情形存在，依上開刑事訴訟法第159條之1第2 項
        規定，自具備證據能力。
    (三)下述之就醫證明書、診斷證明書、病歷等乃負責為告訴人
      庚○○、子○○及被害人卯○○診斷傷勢之醫師，依其所
      見所為之證明文書，核其本質，固為被告以外之人於審判
      外之書面陳述，惟公訴人及被告甲○○四人於本案行準備
      程序及審理時，均表示沒有意見，本院審酌前述書面陳述
      ，自外部觀之乃醫師基於專業知識所作成，且未敘述被告
      甲○○四人傷害之事實經過，具有相當之中立性，是其作
      成過程並無不當；又對於告訴人庚○○、子○○所受傷害
      及被害人卯○○因本件傷害致死行為之待證事實，具有相
      當之關聯性，是本院認依刑事訴訟法第159條之5 第1項之
      規定，下述診斷證明書等，有證據能力。
      1.基隆長庚醫院95年9 月7日、8日開立之庚○○就醫證明
        書及診斷證明書各1件（見95年偵字第4766號卷第103頁
        、第72頁）。
      2.仁愛中醫診所95年9 月7日出具之子○○診斷證明書1件
        （見同上偵卷第102頁）。
      3.基隆長庚醫院95年9月3日出具之卯○○之診斷證明書、
        救護紀錄表（見同上偵卷第104頁、第105頁）及95年10
        月26日長庚院基字第1205號函（見95年他字第832 號卷
        第80頁）、95年9 月20日及同年11月15日之診斷證明書
        、95年9月2日就醫病歷及其附件（見同上相卷第16頁、
        第42頁、第66頁至第392 頁）、署立基隆醫院95年11月
        10日診斷證明書與同年月17日基醫病字第0950009800號
        函及其附件（見同上相卷第8頁、第57頁至第64頁）、
        臺灣基隆地方法院檢察署96年1月3日95南甲字第鑑289
        號相驗屍體證明書（本院卷一第26頁）等各1份。
    (四)法務部法醫研究所95年12月27日法醫理字第0950005261號
      函及醫鑑字第2209號鑑定書各1 份（見本院卷一第27頁
      至第35頁），本質上雖係鑑定人員於審判外之書面陳述，
      然此乃臺灣基隆地方法院檢察署檢察官於偵查中囑託法醫
      研究所鑑定，而負責進行解剖之孫家棟醫師，經其在鑑定
      前具結，擔保其鑑定之真實，依其所見而為之鑑定文書，
      屬於前述第159條第1項所稱「除法律有規定者」之例外情
      形，依刑事訴訟法第198條、第206條、第159條第1項之規
      定，上開鑑定書乃具有證據能力。
二、被害人卯○○屍體照片14張、解剖屍體照片13張（見同上相
    卷第28頁至第34頁、第46頁至第52頁）及證人洪秀子提供於
    95年9月2日凌晨2時12 分於中華郵政股份有限公司（下稱中
    華郵政公司）自動櫃員機提款之交易明細表（見95年他字第
    832號卷第10 頁），係由機械所拍攝或製作，均非屬供述證
    據，並無傳聞法則之適用，且與被害人卯○○因本件傷害致
    死及告訴人庚○○因本件遭強盜之待證事實，具有相當之關
    聯性，自有證據能力。
貳、實體部分：
一、訊據被告甲○○對其於上開時、地有傷害庚○○、子○○、
    傷害卯○○致死之犯行，均坦承不諱，但矢口否認有加重強
    盜犯行，辯稱：是庚○○主動說要還錢，但他身上帶的錢不
    夠，就打電話叫他小姨子拿3 萬元過來，我們拿了錢就離開
    了，這3 萬元不是強盜的財物云云。訊據被告乙○○對其於
    上開時、地有傷害庚○○、子○○、傷害卯○○致死之犯行
    ，均坦承不諱，但矢口否認有加重強盜犯行，辯稱：係受甲○○邀約前往現場討債，無不法意圖云云。訊據被告丁○○
    對其於上開時、地有傷害告訴人庚○○之犯行，已坦承不諱
    ，惟矢口否認有傷害告訴人子○○、傷害卯○○致死及加重
    強盜等犯行，辯稱：只有空手打庚○○的頭，當天是甲○○
    說要去討論債務問題云云。訊據被告戊○○矢口否認有上開
    傷害、傷害致死及強盜等犯行，辯稱：對其他共犯傷害卯○○致死並無意連絡及行為分擔，且係受共犯癸○○恐嚇才拉
    子○○的腳給癸○○打，事後接受丁○○交付之2 千元亦非
    出於自由意識云云。
二、然查：
    (一)傷害告訴人庚○○、子○○及傷害被害人卯○○致死部分
      ：
      1.業據下列證人即告訴人庚○○、子○○、證人辛○○、
        壬○○、洪秀子及被告甲○○、丁○○、戊○○以證人
        身分具結後，分別於警詢、偵查及本院審理中證述綦詳
        ，並有上述告訴人庚○○、子○○之診斷證明書、被害
        人卯○○之診斷證明書、病歷及相驗與解剖鑑定報告書
        、舞居小吃店現場照片15張、扣案之開山刀及其刀鞘各
        1 把等可資佐證，核與被告甲○○、乙○○之自白相符
        ，本件事證明確，被告甲○○等四人之傷害庚○○及子
        ○○及傷害卯○○致死的犯行，堪以認定：
      (1)證人即告訴人庚○○於本院審理時證稱：甲○○用拳頭
        、杯子、椅子砸卯○○，後來甲○○、丁○○換成打我
        ，乙○○拿著1 支短球棒進來，甲○○、丁○○、乙○○、戊○○有動手打我；甲○○、丁○○有打子○○；
        甲○○、丁○○、乙○○、戊○○有動手打卯○○，卯
        ○○已經被他們打到不能動，癸○○說他裝死，還叫二
        個人把他架起來繼續打，還被輪流打好多次；我可以確
        定丁○○有毆打卯○○頭部；當時我們誰出聲誰就會被
        打，他們是輪著打，所以我有看到何人打卯○○；我沒
        有聽到有人說如果不動手換打你的話（見本院卷一96年
        6月7 日審判筆錄第5頁至第18頁）。又在偵查中結證稱
        ：甲○○他們輪流打我、卯○○、阿生等3 人；用棒球
        棍、開山刀背打我（見95年他字卷第832 號卷第36頁至
        第40頁）
      (2)證人即告訴人子○○於偵查中結證稱：甲○○先打卯○○，再打庚○○，因為我坐在最裏面最後才打我，經過
        情形和庚○○講的一樣（見同上他卷第38頁至第40頁）
        。
      (3)證人辛○○即被告丁○○女友於本院審理具結證稱：當
        時看到有人被打到流血；我沒有聽到有人威脅在場人一
        定要參與毆打（見本院卷二96年8月9 日審判筆錄第4頁
        至第9 頁）。又於警詢中證稱：我一直坐在旁邊看阿正
        （即癸○○）、阿博（即甲○○）、阿峰（即乙○○）
        及3 名不識男子（即戊○○、丑○○、己○○）打對方
        那3個人；另3名姓名不詳男子之小弟是阿通（即丁○○
        ）打電話叫來的（見95年偵字第4766號卷第52頁至第58
        頁）。
      (4)證人即舞居小吃店老闆壬○○於本院審理時證稱：有看
        到甲○○、丁○○、乙○○毆打卯○○，有看到丁○○
        拿球棒打庚○○、子○○、卯○○；當時都沒有人出言
        反對動手或出手制止（見本院卷一96年6月7日審判筆錄
        第18頁至第24頁）。
      (5)證人洪秀子於警詢及偵查中證稱：我到舞居小吃店看到
        庚○○頭部受傷流血，卯○○躺在地上不會動，子○○
        腳部受傷坐著（見同上第4766號偵卷第90頁至第92頁、
        同上他卷第39頁至第40頁）。
      (6)被告甲○○於本院審理時經分離調查轉換為證人身分後
        具結證稱：我們去舞居小吃店就是要討債打人、我跟乙○○、丁○○、忻正鴻等人有共同毆打庚○○、子○○
        、卯○○3 人；在圍毆被害人過程中，同夥中沒有人藉
        故要離開、也未聽到癸○○要求戊○○打人、去舞居小
        吃店前有告訴丁○○要去動手打人（見本院卷二96 年7
        月26日審判筆錄第5 頁至第17頁）。偵查中亦以證人身
        分具結後證稱：6個人都有用手及腳打或踹卯○○、6個
        人都有打庚○○（見同上他卷第832號卷第118頁至第12
        1頁）。
      (7)被告戊○○於警詢及偵查中以證人身分具結證稱：講不
        到5 分鐘，甲○○就過來跟我及阿通講說他要向對方收
        帳；阿博拿1 個透明玻璃茶壺往卯○○頭上砸去、阿峰
        、阿正、阿博等3人就一直很用力的砸他們3人，卯○○
        開始現暈眩現象，造成阿博不爽，就叫阿峰到他開的服
        飾店拿1把開山刀過來；第1次我跟阿峰抓腳沒抓好，第
        2 次就叫丑○○跟阿峰去抓腳讓阿正用椅子砸腳（見95
        年偵字第5534號卷第5頁至第8頁）。
      (8)被告丁○○於警詢及偵查中陳稱：阿正提議說一起去找
        他們給他們漏氣，另3 人是某人叫來助勢的（偵查中稱
        是甲○○叫我叫人的，所以我打電話叫我朋友綽號「小
        胖」一起來，「小胖」又帶另2 名男子一同前來；甲○○要處理事情要我找人，我才打給戊○○；戊○○就是
        「小胖」；阿博、阿峰、阿正持球棍打卯○○頭部；阿
        生（即子○○）是阿峰拿球棍打，餘2 名不知名男子分
        別按住阿生部及肩部，打3、4下；阿賓（即庚○○）是
        阿博、阿峰及1 名不知真實姓名男子分開打10餘分鐘；
        我不認識「阿兵」（即庚○○），因看到甲○○打他也
        打他；後來把卯○○打昏倒在地上；戊○○和另一個長
        得比較高的就和我們一起打「阿兵」（見同上第4733號
        偵卷第43頁至第49頁、第147 頁至第150頁、第143頁至
        第144頁、第155頁至第156頁）。
      (9)死者卯○○經法務部法醫研究所對其屍體解剖，鑑定死
        因係因瀰漫性支氣管肺泡肺炎至呼吸性休克死亡，與先
        前被毆致顱內出血存有因果關係，有該所95年12月27日
        法醫理字第0950005261號函及醫鑑字第2209號鑑定書
        1 份在卷可參，可證，被害人卯○○之死亡確係因被告
        等人持短球棒等兇器之毆打行為而造成。
      2.被告丁○○辯稱沒有參與毆打被害人卯○○之行為，且
        卯○○之死亡超出犯意聯絡云云。被告戊○○辯稱：係
        遭證人即共犯癸○○脅迫不得不出手傷害，但對象只有
        子○○云云。然查，依上開證人辛○○即被告丁○○女
        友及壬○○之證詞與被告甲○○轉換為證人後之證述，
        與被告丁○○之自白，均足證明被告丁○○及戊○○皆
        有參與傷害庚○○等三人之行為，且期間並無人聽到共
        犯癸○○有脅迫戊○○動手打人之言語。而證人辛○○
        既為被告丁○○女友，丁○○亦為被告戊○○之友人，
        彼此間並無仇隙，斷無誣攀之理，且被告丁○○之自白
        亦與其他共犯或證人之證述相符，是被告丁○○及戊○○所辯，要屬事後卸責之詞，應不足採。
      3.按共同正犯，係共同實施犯罪行為之人，在共同意思範
        圍內，各自分擔犯罪行為之一部，相互利用他人之行為
        ，以達其犯罪之目的，其成立不以全體均行參與實施犯
        罪構成要件之行為要件；參與犯罪構成要件之行為者，
        固為共同正犯；以自己共同犯罪之意思，參與犯罪構成
        要件以外之行為，應認為共同正犯，使之對於全部行為
        所發生之結果，負其責任（大法官釋字第一○九號解釋
        文意旨可資參照）；又按刑法上之加重結果犯，係以行
        為對於加重結果之發生客觀上有預見之可能，能預見而
        不預見者為要件。刑法第277條第2項前段之傷害致人於
        死罪，係對於犯普通傷害罪致發生死亡結果所規定之加
        重結果犯，依同法第17條規定，以行為能預見其死亡結
        果之發生而不預見為要件。此所謂能預見，係指客觀情
        形而言，與行為人本身主觀上有無預見之情形不同。倘
        行為人主觀上已有預見，而結果之發生又不違背其本意
        時，則屬刑法第13條第2 項所規定間接故意之範疇，無
        論以加重結果犯之餘地（最高法院95年度台上字第3792
        號判決意旨參照）。查被告甲○○等四人及共犯癸○○
        、丑○○、己○○等，自始即欲憑著人數優勢，以暴力
        傷害之方式，致使告訴人庚○○不能抗拒而交付金錢（
        強盜部分以下另行說明），以代償第三人陳煙松、賴正
        和之保證債務而起意尋釁，被告甲○○等四人主觀上雖
        無預見被害人卯○○有發生死亡結果，然客觀上應能預
        見被害人有因受傷發生死亡結果之可能，並果真基於其
        預定之犯罪計畫而對告訴人庚○○、子○○及被害人卯
        ○○共同實施傷害行為，又被害人卯○○因傷死亡、告
        訴人子○○受有左右肩部外傷、瘀腫及右小腿瘀腫及告
        訴人庚○○受有頭部外傷、多處撕裂傷及頭皮撕裂傷4
        公分、左肘挫傷等結果，均與被告甲○○等四人之傷害
        行為間，具有相當因果關係，被告甲○○等四人之傷害
        及傷害致死犯行均堪認定。
      4.綜上所述，本件事證明確，被告甲○○等四人犯行堪以
        認定，應予依法論科。
    (二)加重強盜庚○○財物部分：
      1.業據下列證人即告訴人庚○○、子○○、證人壬○○、
        辛○○、洪秀子及被告甲○○、丁○○、戊○○以證人
        身分具結後，分別於警詢、偵查及本院審理中證述綦詳
        ，並有中華郵政自動櫃員機提款交易明細表、扣案之開
        山刀及其刀鞘各1把，可資佐證，本件事證明確，被告
        甲○○等四人之加重強盜犯行，堪以認定：
      (1)證人即告訴人庚○○於本院審理時證稱：我與被告四人
        沒有債務關係；甲○○及癸○○和我坐同桌，其他同夥
        坐別桌，兩桌相距約1 公尺，當時沒有任何音樂，可以
        聽到我這桌談話內容；甲○○一進到店裏就要向我拿錢
        ，我說了2 次錢又不是我欠的；當時卯○○已經昏倒，
        他們的重點都在我身上，所以我講這句話他們應該都有
        聽到；癸○○、甲○○在要錢時，他們的同夥都沒有提
        出質疑或反對，反而有人還催我們快點拿錢出來；癸○○、甲○○在打我的過程中有說今天沒有看到錢，你們
        三人都要死在這裏，後來我打電話給我小姨子洪秀子拿
        錢來，癸○○手上還拿著開山刀。（見本院卷一96年6
        月7日審判筆錄第5頁至第18頁）。於偵查中亦結證稱：
        甲○○進來後有說他要要回20萬元，他們打了我後，阿
        正及甲○○沒有講任何理由就是向我要錢，我有說我又
        沒有欠你們錢，他們就一直打我，阿正說如果沒有拿到
        錢我們都會死在裏面，本來說要10萬元，後來我央求他
        ，之後說要3 萬元，我被打的滿身都是血，實在沒有辦
        法反抗，只好打電話找人籌錢，每過幾分鐘他們就打我
        1 次，後來是找我小姨子洪秀子送錢來；我們手機被他
        們拿出來，到了要錢時才給我手機打，他們拿了錢之後
        ，一大群人就先離開了（見95年他字卷第832 號卷第36
        頁至第40頁）。
      (2)證人即告訴人子○○於偵查中結證稱：甲○○和阿正開
        口要錢，庚○○有和他討價還價，過程中庚○○還有一
        直被他們毒打（見同上他卷第38頁至第40頁）。
      (3)證人壬○○於本院審理時證稱：甲○○等人一進來時臉
        色不悅，與一般客人不同，甲○○和庚○○交談時，隔
        壁桌同夥一直靜靜的觀察庚○○那桌的動靜，癸○○、
        甲○○邊打邊要庚○○當天拿錢來，我有聽到癸○○說
        當天如果沒有見到錢，就要把人打死（見本院卷一96年
        6月7日審判筆錄第18頁至第24頁）。
      (4)證人洪秀子於警詢及偵查中證稱：約9月2日零時許，庚○○打電話聯絡我，要我帶現金3 萬元到舞居小吃店，
        不然他會被打死；我到舞居小吃店鐵門是關的，我進去
        後鐵門又關上；阿正揮舞開山刀對我說「錢帶來了沒有
        」；我將現金3萬元交予庚○○，他對面坐1位拿開山刀
        男子，錢交付阿正收執，拿開山刀男子當場說現在先拿
        3 萬元，以後小賴不處理，就要找庚○○要。不久後庚○○等人才被釋放（見同上第4766號偵卷第90頁至第92
        頁、同上他卷第7頁至第9頁）。
      (5)證人辛○○即被告丁○○女友於本院審理具結證稱：當
        時看到有人被打到流血，覺得很恐懼（見本院卷二96年
        8月9 日審判筆錄第4頁至第9頁）。於警詢中證稱：3萬
        元對方家屬拿到場，經甲○○清點再分錢，癸○○分1
        萬元，丁○○拿1萬元，其中又分1千元給不認識的其中
        1 名小弟，為何去拿錢我沒多問（見同上第4733號偵卷
        第52頁至第58頁）。
      (6)證人即共犯癸○○證人即共犯癸○○於本院審理時具結
        證稱：庚○○願意交出3 萬元是在被打後。對95年他字
        832號卷第95頁第5 行以下說「期間我們6男就輪流毆打
        庚○○及其另兩名友人…甲○○向庚○○表示今天若沒
        有拿到3 萬元，是絕對不會罷休的，庚○○迫不得已打
        電話向親友調錢」及同卷第102 頁第16行起所說「我看
        到甲○○、阿峰還有一個我不知道名字的男生打蔡（慶
        儒）…（問：…何人打姓簡的那個）『阿峰』」等語，
        都是實在的、甲○○給我的錢應該算是討債的代價（見
        本院卷二96年7 月26日審判筆錄第17頁至第23頁）。於
        偵查中具結證稱：因為庚○○有替賴正和出面，甲○○
        找不到賴正和，庚○○就要負責；甲○○叫庚○○拿錢
        出來，我有拿刀子恐嚇庚○○今天一定要拿錢出來不然
        不會善罷甘休，這是覆誦甲○○的話（見同上他卷第10
        0頁至第103頁）。
      (7)被告甲○○於本院審理時經分離調查轉換為證人身分後
        具結證稱：庚○○有在場表示欠錢的人不是他；之前有
        跟乙○○說過債務的詳細內容、只有告訴乙○○賴正和
        欠我錢、在我分到錢後，約在同日凌晨5點，有分2千元
        給乙○○，他沒有問為什麼（見本院卷二96年7 月26日
        審判筆錄第4頁至第頁）。
      (8)證人即被告丁○○於本院審理時分離調查程序，依證人
        身分具結證稱：去舞居的目的就是要討債，會給丑○○
        、己○○1千元是因為他們有參與打人，我給戊○○2千
        元算是他參與打人的代價（見本院卷二96年7 月26日審
        判筆錄第27頁至第35頁）。於警詢及偵查中稱：是阿博
        表示在場人交出電話，不讓在場人打電話；阿博在現場
        樓下分1萬元與我及阿正，後3人各拿1千元出來給3名來
        支援小弟費用（見同上第4733號偵卷第43頁至第49頁）
        。
      (9)證人即被告戊○○於本院審理時分離調查程序，依證人
        身分具結證稱：我有拿到丁○○給的2 千元，沒有問原
        因，錢給我就拿，沒有拒絕受領。（見本院卷二96年7
        月26日審判筆錄第23頁至第27頁）。阿博叫阿峰向老闆
        娘拿鐵門遙控器把鐵門關下來，然後阿博向店內所有人
        講說這件事情今天沒解決誰都別想離開、阿博拿1 個透
        明玻璃茶壺往卯○○頭上砸去後，阿正就問卯○○你現
        在有沒有要拿錢出來還、阿通有拿錢給我們（見同上第
        5534號偵卷第5頁至第8頁）。
    2.被告甲○○等四人均辯稱沒有加重強盜故意云云。然查，
      依據上開各證人證詞均足證明本案被告甲○○等四人及共
      犯癸○○、丑○○、己○○等，自始即明知告訴人庚○○
      與被告甲○○間並無債務關係存在，仍藉口討債之名，並
      以傷害之不法方式，施強暴於告訴人庚○○、子○○及被
      害人卯○○，致使告訴人庚○○不能抗拒而同意打電話聯
      絡證人洪秀子攜帶現金3萬元到舞居小吃店，以解決被告
      甲○○與證人賴正和、案外人陳煙松間部分保證債務糾紛
      ，而被告甲○○等四人均有實際下手傷害告訴人庚○○及
      在場之友人即告訴人子○○與被害人卯○○，事後又朋分
      強盜所得財物，故被告四人顯有強盜之犯意聯絡與行為分
      擔，是渠等所辯無強盜故意云云，係卸責之詞，要無足採
      。
    3.綜上所述，本件事證明確，被告甲○○等四人犯行堪以認
      定，應予依法論科。
三、核被告甲○○、乙○○、丁○○、戊○○等四人傷害告訴人
    庚○○、子○○之身體，係犯刑法第277條第1項之普通傷害
    罪。次按人體之頭部、胸部為人體之重要器官所在，如加以
    毆打足以造成死亡之結果，乃一般人客觀上所能預見，則被
    告甲○○等四人輪流毆打被害人卯○○之傷害行為，客觀上
    應可預見足生卯○○死亡之結果，且卯○○果真因傷重不治
    死亡，渠等之傷害行為與死亡結果間自有相當因果關係。核
    被告甲○○四人所為，係犯刑法第277條第2項前段之傷害致
    人於死罪。又按刑法上所謂兇器，其種類並無限制，凡客觀
    上對於人之生命、身體、安全構成威脅，具有危險性之兇器
    均屬之，且祇須行竊時攜帶此種具有危險性之兇器為已足，
    並不以攜帶之初有行兇之意圖為必要（最高法院79年度台上
    字第5253號判例參照）。查被告甲○○等四人輪流以舞居小
    吃店內之杯子、椅子等物，及被告甲○○所有之木棒 1隻（
    業已滅失）及扣案之開山刀及其刀鞘各 1把，毆打告訴人庚○○、子○○及被害人卯○○，造成庚○○及子○○受有上
    述之傷害，及被害人卯○○因此死亡之結果，客觀上已對庚○○等人之生命、身體、安全構成威脅，具有危險性，且又
    係被告甲○○在毆打庚○○等人之時，命乙○○自甲○○在
    舞居小吃店附近開設之服飾店中取來，故屬刑法第321條第1
    項第3 款所稱之兇器，核被告甲○○等四人所為，係犯刑法
    第330條第1項之加重強盜罪。被告甲○○等四人與共犯癸○○、丑○○及己○○三人間，就傷害罪、傷害致死罪及加重
    強盜間，均有犯意聯絡及行為分擔，為共同正犯。被告甲○○等四人同時傷害告訴人庚○○、子○○，及傷害被害人卯
    ○○致死，依刑法第55條規定，從一重之刑法第277條第2項
    傷害致死罪。被告甲○○等四人所犯上開傷害致死及加重強
    盜二罪間，犯意各別，行為互殊，應予分論併罰。又被告甲○○前曾受事實欄所載有期徒刑之執行，有臺灣高等法院被
    告前案紀錄表在卷可稽，其於有期徒刑之執行完畢後，5 年
    內再犯有期徒刑以上之罪，為累犯，應加重其刑。再按，強
    盜於行劫時，綑縛事主，即係實施強暴脅迫，應包括於強盜
    行為以內，不另成立妨害自由罪；捕禁被害人，勒令交款，
    其捕禁即屬強暴、脅迫，當然包括於強盜行為之內，不能於
    強盜罪外，更論以妨害自由之罪，有最高法院24年上字第44
    07號、23年上字第1578號判例供參。查被告甲○○等四人為
    強盜財物而將勒令告訴人庚○○等人交出行動電話，拆毀舞
    居小吃店之電話線，並將舞居小吃店的鐵門拉下，控制鐵門
    遙控器等行為，固屬妨害庚○○、子○○、卯○○及壬○○
    之行為，然其意在強盜，依上開判例意旨，自不另論以妨害
    自由罪，併此敘明。爰審酌被告甲○○等四人為圖自己不法
    利益，明知告訴人庚○○等人並非被告甲○○之債務人，竟
    仍以討債為由，率眾以木棒、開山刀及舞居小吃店內之杯子
    等物，輪流毆擊被害人卯○○致死，並傷害告訴人庚○○及
    子○○，且更強取庚○○錢財，犯罪手段兇惡，對社會治安
    危害非輕，且迄未曾與被害人達成和解，亦不曾就其侵權行
    為提出分毫賠償，更對其加重強盜行為仍飾詞狡辯，毫無悔
    意，及其智識程度、生活狀況、與被害人之關係、對社會之
    危害程度等一切情狀，就所犯二罪分別量處如主文所示之刑
    ，並定其應執行刑，以示懲儆。扣案之開山刀1把（含刀鞘1
    個）為被告甲○○所有，供被告甲○○等人共同犯傷害、傷
    害致死及加重強盜罪之物，業據被告甲○○等四人供明在卷
    ，應依刑法第38條第1項第2款規定予以宣告沒收；另被告甲○○所有，供被告甲○○等人共同犯傷害、傷害致死及加重
    強盜罪之木棒1 隻，且業經被告丟棄，此經被告供承在卷，
    本院無從併予宣告沒收，附此敘明。
四、又被告犯罪時間之95年9月1日雖係於中華民國九十六年罪犯
    減刑條例第2條所定得減刑之96年4月24日以前，惟依同條例
    第3條第1項第15款規定：「下列各罪，經宣告死刑、無期徒
    刑或逾有期徒刑1年6月之刑者，不予減刑：15、刑法第 277
    條第2項…、第330條之罪」，已明定刑法第277條第2項傷害
    致死及加重強盜罪為不能減刑之情，且未分別列出項次，依
    法條文義解釋，即應包含全部條文，而被告所受宣告之刑亦
    已逾上開條文所定之有期徒刑1年6月，故被告甲○○等四人
    所犯之傷害致死罪及加重強盜罪，均不得該條例予以減刑。
據上論斷，應依刑事訴訟法第299條第1項前段，刑法第28條、第
277條第2項前段、第330條第1項、第55條、第38條第1項第2款、
第47條、第51條第5款，判決如主文。
本案經檢察官丙○○到庭執行職務
中　　華　　民　　國　　96　　年　　9 　　月　　6 　　日
                  刑事第四庭審判長法官  王福康
                                  法官  何怡穎
                                  法官  齊  潔
以上正本證明與原本無異。
對於本件判決如有不服，應於收受送達後10日內，向本院提出上
訴書狀，上訴於臺灣高等法院，並按他造當事人之人數附具繕本
。
中　　華　　民　　國　　96　　年　　9 　　月　　6 　　日
                            書 記 官  王月娥
附錄論罪法條
刑法第277條第2項
犯前項之罪因而致人於死者，處無期徒刑或7 年以上有期徒刑；
致重傷者，處3年以上10年以下有期徒刑。
刑法第330條第1項
犯強盜罪而有第321條第1項各款情形之一者，處7 年以上有期徒
刑。
